【裁判字號】    98,交聲,3252
【裁判日期】    980924
【裁判案由】    交管條例聲異
【裁判全文】
臺灣板橋地方法院刑事裁定            98年度交聲字第3252號
原處分機關  交通部公路總局臺北區監理所蘆洲監理站
異  議  人
即受處分人  甲○○
上列異議人即受處分人因違反道路交通管理處罰條例事件，對於
交通部公路總局臺北區監理所蘆洲監理站民國98年8 月20日所為
之處分（原處分案號：北監蘆字第裁46-C00000000號），聲明異
議，本院裁定如下：
    主  文
異議駁回。
    理  由
一、原處分意旨略以：異議人即受處分人賴振華於民國97年10月
    8 日21時許，騎乘車號GTA-118 號重型機車，行經臺北縣三
    重市○○路與長榮路口，為警攔停後，測得吐氣所含酒精成
    分為每毫升0.57毫克，有「汽車駕駛人酒精濃度超過規定標
    準（0.55毫克）」之違規行為，經警當場填製北縣警交字第
    C00000000 號舉發違反道路交通管理事件通知單（下稱舉發
    通知單）舉發，並移送臺灣板橋地方法院檢察署偵辦後向本
    院聲請簡易判決處刑，復經本院以97年度交簡字第5777號判
    決判處罰金新臺幣（下同）42,000元確定。而原處分機關認
    依道路交通管理處罰條例第92條第3 項所授權訂定之違反道
    路交通管理事件統一裁罰基準表規定，原應裁處罰鍰45,000
    元，惟業經法院判決處以罰金42,000元，尚不足3,000 元，
    乃於98年8 月20日以北監蘆字第裁46-C00000000號違反道路
    交通管理事件裁決書，依道路交通管理處罰條例第35條第1
    項第1 款及同條第8 項之規定，裁處異議人繳納不足之罰鍰
    3,000 元、吊扣駕駛執照12個月，並依同條例第24條第1 項
    第2 款之規定，施以道路交通安全講習。
二、異議意旨略以：異議人因上開酒後駕車之行為，業經法院判
    處上開罰金（異議人誤載為52,500元）確定，並已繳納罰金
    執行完畢，然原處分機關再對同一事件裁處罰鍰，實已違反
    一事不二罰原則，是以不得僅因法院判處之罰金低於原處分
    機關裁決之罰鍰，即要求補繳不足之差額，為此聲明異議，
    請求撤銷原處分云云（本件異議人僅就罰鍰部分提出異議）
    。
三、按汽車駕駛人，駕駛汽車經測試檢定有下列情形之一者，處
    新臺幣15,000元以上60,000元以下罰鍰，並當場移置保管該
    汽車及吊扣其駕駛執照1 年；因而肇事致人受傷者，並吊扣
    其駕駛執照2 年；致人重傷或死亡者，吊銷其駕駛執照，並
    不得再考領：一、酒精濃度超過規定標準；汽車駕駛人，經
    裁判確定處以罰金低於本條例第92條第3 項所訂最低罰鍰基
    準規定者，應依本條例裁決繳納不足最低罰鍰之部分。又汽
    車駕駛人，有下列情形之一者，應接受道路交通安全講習：
    二、有第35條第1 項規定之情形，道路交通管理處罰條例第
    35條第1 項第1 款、第8 項、第24條第1 項第2 款分別定有
    明文。
四、經查：
(一)異議人於上開時、地為警攔停後，測得吐氣所含酒精成分為
    每毫升0.57毫克，有「汽車駕駛人酒精濃度超過規定標準（
    0.55毫克）」之違規行為等情，為異議人所不爭執，並有舉
    發通知單及上開裁決書在卷可稽；又異議人因上開行為同時
    觸犯刑法第185 條之3 之服用酒類不能安全駕駛動力交通工
    具而駕駛罪，經本院以97年度交簡字第5777號判決判處罰金
    42,000元確定，有上開刑事判決1 紙在卷足憑，此部分事實
    堪以認定。
(二)異議人雖以前詞置辯，惟按一行為同時觸犯刑事法律及違反
    行政法上義務規定者，依刑事法律處罰之，但其行為應處以
    其他種類行政罰或得沒入之物而未經法院宣告沒收者，亦得
    裁處之；前項行為如經不起訴處分或為無罪、免訴、不受理
    、不付審理之裁判確定者，得依違反行政法上義務規定裁處
    之，行政罰法第26條定有明文。所謂一事不二罰原則，探究
    其立法目的，無非以一行為同時觸犯刑事法律及違反行政法
    上義務規定時，由於刑罰與行政罰同屬不法行為之制裁，而
    刑罰之懲罰作用較強，依刑事法律處罰即足資警惕，實無一
    事二罰再處行政罰之必要，但罰鍰以外之沒入或其他種類行
    政罰，因兼具維護公共秩序之作用，為達行政目的，行政機
    關仍得併予裁處。次按道路交通管理處罰條例第35條第8 項
    ：「汽車駕駛人，經裁判確定處以罰金低於本條例第92條第
    3 項所訂最低罰鍰基準規定者，應依本條例裁決繳納不足最
    低罰鍰之部分」之規定，係於94年12月28日增訂，並於95年
    7 月1 日施行，對照行政罰法第26條關於一事不二罰之規定
    ，係於94年2 月5 日公布，於95 年2月5 日施行，顯見該項
    規定之立法目的係考量適用行政罰法第26條後，在酒後駕車
    違規應受刑事處罰者，刑事處罰額度低於行政罰之流弊，以
    及將產生受刑事處罰者低於同為酒後駕車違規卻未達受刑事
    處罰標準（即駕駛人吐氣所含酒精濃度超過每公升0.25毫克
    以上未滿每公升0.55毫克者）之不合理情形。復參酌大法官
    解釋釋字第503 號所揭示：違反作為義務之行為，同時構成
    漏稅行為之方法而處罰種類相同者，如從其一重處罰已足達
    成行政目的時，即不得再就其他行為併予處罰，始符憲法保
    障人民權利之意旨，並未排除因前揭刑事處罰偏低所產生不
    合理之流弊而特別立法補繳差額之情形。再者，「法規對其
    他法規所規定之同一事項而為特別之規定者，應優先適用之
    。其他法規修正後，仍應優先適用」，中央法規標準法第16
    條定有明文；道路交通管理處罰條例第2 條亦規定：「道路
    交通管理、處罰，依本條例規定；本條例未規定者，依其他
    法律規定」；行政罰法第1 條則明定：「違反行政法上義務
    而受罰鍰、沒入或其他種類行政罰之處罰時，適用本法。但
    其他法律有特別規定者，從其規定」，故道路交通管理處罰
    條例基於特別法之地位而優於普通法行政罰法之適用。揆諸
    上開說明，道路交通管理處罰條例第35條第8 項既已明文揭
    示「汽車駕駛人經裁判確定處以罰金低於同條例第92條第3
    項所訂最低罰鍰基準規定者，應依同條例裁決繳納不足最低
    罰鍰之部分」，該規定尚難認有違憲法意旨，且為行政罰法
    第26條之特別規定，應優先適用。從而，異議人雖經法院判
    處罰金42,000元確定在案，惟尚不足道路交通管理處罰條例
    第35條第1 項第1 款所定之裁罰金額即罰鍰45,000元，是原
    處分機關裁決異議人尚應繳納不足之金額3,000 元，於法尚
    無不合，異議人辯稱已繳納罰金42,000元，應無須繳納原處
    分機關再對同一事件所裁處之罰鍰云云，殊無可採。
五、綜上所述，本件異議人確有於前揭時、地，有「汽車駕駛人
    酒精濃度超過規定標準（0.55毫克）」之違規行為，事證明
    確。從而，原處分機關依道路交通管理處罰條例第35條第1
    項第1 款之規定，裁處異議人應繳納不足差額即罰鍰3,000
    元、吊扣駕駛執照12個月，並依同條例第24條第1 項第2 款
    之規定，施以道路交通安全講習，其認事用法均無違誤，裁
    罰亦無不當，本件異議為無理由，應予駁回。
六、據上論斷，應依道路交通管理處罰條例第87條第2 項，道路
    交通案件處理辦法第19條，裁定如主文。
中    華    民    國    98    年    9     月    24    日
                  交通法庭    法  官  蘇揚旭
上列正本證明與原本無異。
如不服本裁定，應於裁定送達後五日內敘明抗告理由，向本院提
出抗告狀。
                              書記官  李郁禎
中    華    民    國    98    年    9     月    24    日


司法院資訊處製作；財團法人民間司法改革基金會備份。
